【裁判字號】    99,上易,860
【裁判日期】    991112
【裁判案由】    傷害
【裁判全文】
臺灣高等法院高雄分院刑事判決         99年度上易字第860號
上  訴  人  臺灣高雄地方法院檢察署檢察官
被      告  甲○○
上列上訴人因被告傷害案件，不服臺灣高雄地方法院99年度易字
第558 號中華民國99年7 月22日第一審判決（起訴案號：臺灣高
雄地方法院檢察署98年度調偵字第1475號），提起上訴，本院判
決如下：
    主  文
上訴駁回。
    理  由
一、公訴意旨略以：被告甲○○於民國97年10月22日，前往址設
    高雄市○○○路10號地下1 樓「P.P-PUB 」，並與姓名年籍
    不詳之數名男子一同飲酒，過程中與乙○○及其友人丙○○
    、曾民丞及梁家菖（原名梁傑盛）因細故發生爭執，被告甲○○與姓名年籍不詳之數名男子遂基於傷害之犯意聯絡，於
    同日凌晨4 時20分許，由被告甲○○手持不明物品朝乙○○
    之頭部毆打，其餘姓名年籍不詳之數名男子即以徒手方式毆
    打或丟擲酒杯等物，致乙○○受有頭部外傷併右側皮撕裂傷
    、左側眼眶紅腫瘀青挫傷及後頸腫痛挫傷等傷害。因認被告
    甲○○共同涉犯刑法第277 條第1 項之傷害罪嫌云云。
二、按被告以外之人（包括證人、鑑定人、告訴人、被害人及共
    同被告等）於審判外之陳述雖不符刑事訴訟法第159 條之1
    至之4 等4 條之規定，而經當事人於審判程序同意作為證據
    ，法院審酌該言詞陳述或書面陳述作成時之情況，認為適當
    者，亦得為證據，刑事訴訟法第159 條之5 第1 項定有明文
    。本判決所引下列證據，其原屬於傳聞證據部分，檢察官及
    被告均同意作為證據（見本院卷第26頁），本院審酌各該具
    有傳聞證據性質之證據，其取得過程並無瑕疵，與待證事實
    具有關聯性，證明力非明顯過低，以之作為證據係屬適當，
    認俱得為證據。
三、按犯罪事實應依證據認定之，無證據不得認定犯罪事實；不
    能證明被告犯罪者，應諭知無罪之判決，刑事訴訟法第154
    條第2 項、第301 條第1 項分別定有明文。再按事實之認定
    ，應憑證據，如未能發現相當證據，或證據不足以證明，自
    不能以推測或擬制之方法，為裁判之基礎。且認定不利於被
    告之事實，須依積極證據，苟積極證據不足為不利於被告事
    實之認定時，即應為有利於被告之認定，更不必有何有利之
    證據；又刑事訴訟法上所謂認定犯罪事實之積極證據，係指
    適合於被告犯罪事實之認定之積極證據而言，雖不以直接證
    據為限，間接證據亦包括在內，然而無論直接或間接證據，
    其為訴訟上之證明，須於通常一般之人均不致有所懷疑，而
    得確信其為真實之程度者，始得據為有罪之認定，倘其證明
    尚未達到此一程度，而有合理之懷疑存在，無從使事實審法
    院得有罪之確信時，即應由法院諭知被告無罪之判決（最高
    法院30年上字第816 號、29年上字第3105號、40年臺上字第
    86號、76年臺上字第4986號判例意旨可資參照）。
四、公訴意旨認被告甲○○涉有前開罪嫌，無非以告訴人乙○○
    之指述、證人丙○○之證述、卷附之阮綜合醫院診斷證明書
    1 紙等為其論據。訊據被告甲○○固坦認於上揭時、地，與
    數名男子一同飲酒，而數名男子與告訴人等發生爭執，雙方
    進而互毆，及告訴人因此受傷之事實，然堅決否認有何傷害
    犯行，辯稱：P.P-PUB 是伊女友莊詠秝經營的店，當天伊去
    等女友下班，伊是在另一家PUB 上班，剛好以前曾看過去店
    消費的客人，所以才幫忙帶位招待，因伊帶位那桌客人與另
    一桌客人對嗆，後來雙方打起來，伊原本在勸架、把人拉開
    ，後來見場面控制不了就趕緊移到旁邊，伊帶位那桌客人打
    完即離去，伊不知道那桌客人的名字，也沒有與那桌客人共
    同傷害告訴人乙○○等語。經查：
(一)、被告於上揭時間、地點，與姓名不詳之數名男子一同飲酒，
    過程中與乙○○、丙○○、曾民丞及梁家菖因細故發生爭執
    ，其中有人手持不明物品朝乙○○之頭部毆打，其餘男子即
    以徒手方式毆打或丟擲酒杯等物，致乙○○受有頭部外傷併
    右側皮撕裂傷2 ×0.2 ×0.5 公分、左側眼眶紅腫瘀青挫傷
    4 ×3 公分及後頸腫痛挫傷3 ×2 公分傷害等情，為被告所
    不否認，並經證人即告訴人乙○○、證人丙○○、梁傑盛、
    李安星、林永峻分別於警詢、檢察官偵查中及原審審理中證
    述甚詳，是此部分之事實，固堪以認定。
(二)、惟被告是否與數名男子共同傷害告訴人乙○○乙節，雖證人
    即告訴人乙○○於警詢時指稱：當日我們在店內消費，因我
    老闆丙○○在講話時有比較大聲，對面桌就對我們嗆聲，叫
    我老闆小聲一點，我老闆便拿起酒杯走向對面桌的客人示好
    ，但不知道什麼原因，我看見他們打起來了，我上前勸架被
    波及，頭部受傷，我可以指認出是甲○○他們一夥人涉嫌打
    傷我等語（警卷第2 頁）；於98年3 月5 日偵訊時證稱：我
    當時沒有與甲○○發生爭執，我跟他不認識，但他先拿東西
    丟我，當時有很多人打我，到最後只剩甲○○1 個人等語（
    偵(一)卷第8-9 頁）；然於98年6 月24日偵訊時復稱：我當時
    只看到好幾個人打我，是別人告訴我現場的甲○○有打我，
    我不是很清楚目擊、也不確定是否為甲○○打我，我的頭部
    被拿酒瓶砸了2 、3 次，我當時頭低下來，無法確定有誰打
    我，我的朋友丙○○、梁傑盛有看到甲○○打我等語（偵(一)
    卷第37頁）；於本院審理時更進一步證稱：「（你沒有看到
    被告甲○○有沒有打你？）因為一堆人衝過來，我怎麼能看
    ，然後又用酒瓶打我，我不可能頭不往下，而面對著他被他
    打」（本院卷第50頁背面），足見告訴人於案發當時並未確
    實目睹、指認被告有出手或持物品對其攻擊之行為，反係聽
    聞證人丙○○、梁傑盛所告知而主觀上認定被告對其為傷害
    犯行，是告訴人之指訴已有重大瑕疵。而證人梁傑盛對於當
    日案發經過，於偵訊中證稱：當時至少有5 、6 個人衝過來
    打我們，我不曉得是誰出手，當時太暗等語（偵(一)卷第10頁
    ），則證人梁傑盛既不清楚何人出手，豈能告知乙○○有看
    見被告對其為傷害之情？證人丙○○於偵訊中雖證稱：我有
    看到甲○○出手打乙○○，店內有一桌客人約6 、7 人，含
    甲○○在內，突然衝過來打人，因為當時很暗，甲○○手上
    有拿東西，但不確定是拿何物品，朝乙○○的頭部打等語（
    偵(一)卷第10頁、第52頁）。惟其同時證稱案發當時店內燈光
    昏暗，且查與告訴人乙○○同桌之丙○○、梁傑聖等人在該
    店飲酒消費多時，丙○○甚至因酒後大聲喧嘩而引起另一桌
    客人之不滿，雙方進而發生衝突，顯見丙○○於案發時已呈
    酒醉、在光線不明之狀況下，自不能排除潘建州有誤認之可
    能。又證人曾民丞於警詢時稱：我不知道何人將酒杯丟向我
    ，只知道歹徒兩手手臂均有刺青等語（警卷第8 頁），而被
    告亦不否認其雙手手臂均有刺青，並經原審查看屬實（原審
    卷第22頁）但被告以伊右手手臂上圓形刺青是與女友莊詠秝
    一人一個，刺了近4 、5 年的時間，其他雙手手臂刺青都是
    去年98年才刺的；我有印象，是丟杯子的那個人，他穿短袖
    ，他的刺青是彩色、傳統圖案，整隻手是滿的，因為我本身
    對刺青也點興趣，因為在店理會看客人特徵去判定看到等語
    （原審卷第24頁），則案發當日在場打架滋事者是否另有雙
    手刺青之人，既有疑義，要不能遽以證人曾民丞前揭指認特
    徵即斷定被告為下手傷害告訴人乙○○或曾民丞之人。
(三)、又被告於本件傷害互毆發生時，並未出手或持物品傷害在場
    之人一節，業據證人林永峻於偵訊時證稱：2 桌客人互砸時
    ，被告有拉住他帶位進來的客人，因為是他帶位進來的客人
    先打另一桌的客人等語（偵卷第63頁），證人李安星於警詢
    時陳稱：我不認識涉嫌打傷乙○○的歹徒等語（警卷第13頁
    ），於原審審理時證稱：現場發生衝突及打架時，我在2 方
    人馬中間調停，實際上衝突時間僅5 至10秒，被告並沒有動
    手傷害客人，可能是告訴人等喝醉酒就一口咬定是被告打他
    等語（原審卷第18-19 頁），及證人莊詠秝於原審理時證稱
    ：被告當天主要是來店裡接我下班，有幫忙帶客人到位及介
    紹等語明確（原審卷第20頁）。雖上開證人與被告間或為男
    女朋友、單純認識，然其等與告訴人間亦無仇怨，就本件傷
    害案件均無直接利害關係，且經具結而負擔偽證罪責，所述
    應堪採信。至於檢察官上訴意旨以被告於偵查中供稱：事故
    發生當時，我坐在我帶位進來那一桌喝酒（偵一卷63頁），
    於原審審理中供稱：事故發生時，有拉住我帶位的那一桌客
    人（原審卷第22頁背面）等情，與證人李安星、林永峻所證
    述雙方發生衝突時，被告係在吧檯處之情節不符，而質疑證
    人李安星、林永峻之證述有迴護被告之嫌云云；惟查，被告
    於上開偵查中之固供稱「…事故發收當時我坐在我帶位進來
    的那一桌客人喝酒」，但同時陳稱「事故發生後我站起來站
    在林永峻經營的吧檯」；於原審陳稱：「（事故發生的時候
    你有無下去拉你帶來的那一桌客人？）有的，在打架的時候
    ，有一個跑到吧檯來拿類似小燈杯或煙灰缸，我看到他一直
    在丟，我就把他拉住，叫他不要再丟，因為這樣會打到其他
    的人」（原審卷第22頁背面），依被告供述之情節，亦陳明
    其於事故發生時有站起來站在吧檯處，此與證人李安星、林
    永峻所證述雙方發生衝突時，被告係在吧檯處之情節，並無
    不符。據此，益徵被告甲○○是否有傷害告訴人之犯行，實
    非無疑。
(四)、按被害人之陳述固亦得採為認定犯罪事實之證據資料，然須
    無瑕疵，且就其他方面調查又與事實相符，始得採為科刑之
    基礎。而所謂無瑕疵，係指被害人所為不利被告之陳述，與
    社會上一般生活經驗或卷附其他客觀事證並無矛盾而言；至
    所謂就其他方面調查認與事實相符，非僅以所援用之證據足
    以證明被害結果為已足，仍應調查其他補強證據，以證明被
    害人陳述確有相當之真實性，而為通常一般人均不致有所懷
    疑，即須綜合一切直接及間接證據，除認定被告確為加害人
    之外，在推理上無從另為其他合理原因之假設，始得據為有
    罪之認定（最高法院95年度臺上字第1629號判決意旨參照）
    。本件告訴人乙○○之指訴，本身已有上開重大瑕疵可指，
    且證人丙○○所述之可信性甚低，而卷附之診斷證明書亦僅
    能證明告訴人有受傷，除此之外，又無其他證據足資證明告
    訴人之指訴與事實相符，依上揭判例意旨及說明，自難僅憑
    診斷證明書即認定被告甲○○有何傷害犯行。
(五)、綜上所述，檢察官所為舉證，均不足以證實被告確有被告傷
    害犯行；此外，復查無其他積極證據足認被告有公訴意旨所
    指之上述犯行，自應為被告無罪之諭知。
五、原審以不能證明被告有被訴之傷害犯行而為無罪之諭知，核
    無不合，檢察官上訴意旨仍認被告犯罪，為無理由，應予駁
    回。
據上論結，應依刑事訴訟法第368 條，判決如主文。
本案經檢察官李門騫到庭執行職務。
中    華    民    國    99    年    11    月    12    日
                刑事第六庭  審判長法  官  王憲義
                                  法  官  簡志瑩
                                  法  官  邱永貴
以上正本證明與原本無異。
不得上訴。
中    華    民    國    99    年    11    月    12    日
                                  書記官  鄭翠芬

司法院資訊處製作；財團法人民間司法改革基金會備份。
